【裁判字號】    98,台聲,1056
【裁判日期】    981015
【裁判案由】    請求損害賠償聲請訴訟救助
【裁判全文】
最高法院民事裁定            九十八年度台聲字第一○五六號
聲  請  人  甲 ○ ○
            乙○○○
            丙 ○ ○
            丁 ○ ○
上列聲請人因與相對人中央存款保險股份有限公司間請求損害賠
償事件，對於中華民國九十八年六月十六日台灣高等法院台南分
院第二審判決（九十八年度重上字第一三號），提起上訴，聲請
訴訟救助，本院裁定如下：
    主  文
聲請駁回。
聲請訴訟費用由聲請人負擔。
    理  由
按當事人因無資力支出訴訟費用而聲請訴訟救助者，關於無資力
支出訴訟費用之事由，應提出可使法院信其主張為真實並能即時
調查之證據，以釋明之，此觀民事訴訟法第一百零九條第二項、
第二百八十四條之規定自明。所謂無資力，係指窘於生活，且缺
乏經濟信用者而言。又當事人在同一訴訟事件曾經繳納裁判費，
而於訴訟進行中不能釋明其經濟狀況確有重大之變遷，不得遽為
聲請訴訟救助（本院十七年聲字第一二四號判例參照）。查本件
聲請人就其與相對人中央存款保險股份有限公司間請求損害賠償
事件，曾於民國九十八年一月十二日繳納第二審（台灣高等法院
台南分院九十八年度重上字第一三號）裁判費新台幣六十四萬五
千二百六十四元（見該案卷一二頁），顯見聲請人並非無資力支
出訴訟費用。次查，聲請人丙○○主張其所有共有土地及老舊建
物難以貸款繳納訴訟費用，復於九十八年四月間遭服務公司資遣
，目前生活困頓等情，雖提出財政部台灣省南區國稅局九十七年
度綜合所得稅各類所得資料清單、財產歸屬資料清單、離職證明
書為憑，然此不足以釋明其繳納第二審裁判費後，經濟狀況確有
重大之變遷；聲請人丁○○稱其無資力負擔訴訟費用之情，未提
出任何證據以資釋明；聲請人甲○○、乙○○○雖以其業經申請
財團法人法律扶助基金會台南分會准予法律扶助為由，聲請訴訟
救助，然其擁有自住房地不動產及股票（包括上市上櫃及未上市
上櫃股票），有財政部台灣省南區國稅局財產歸屬資料清單及法
律扶助基金會台南分會申請人資力審查詢問表可資憑按，難認其
為窘於生活且缺乏經濟信用者，則其主張無資力支出訴訟費用之
情事，並不可採，依法律扶助法第六十二條但書規定，本院自不
因上開基金會准其法律扶助，即准其聲請。本件訴訟救助之聲請
，均不應准許。
據上論結，本件聲請為無理由。依民事訴訟法第九十五條、第七
十八條，裁定如主文。
中    華    民    國  九十八  年    十    月   十五   日
                      最高法院民事第七庭
                          審判長法官  鄭  玉  山
                                法官  黃  義  豐
                                法官  劉  靜  嫻
                                法官  袁  靜  文
                                法官  王  仁  貴
      本件正本證明與原本無異
                                      書  記  官
中    華    民    國  九十八  年    十    月  二十七  日
                                                     m


司法院資訊處製作；財團法人民間司法改革基金會備份。
